【裁判字號】    99,台上,6273
【裁判日期】    991014
【裁判案由】    違反毒品危害防制條例
【裁判全文】
最高法院刑事判決            九十九年度台上字第六二七三號
上  訴  人  甲○○
上列上訴人因違反毒品危害防制條例案件，不服台灣高等法院台
中分院中華民國九十九年八月十一日第二審更審判決（九十九年
度上更(一)字第六六號，起訴案號：台灣台中地方法院檢察署九十
八年度偵字第四七０三號），提起上訴，本院判決如下：
    主  文
上訴駁回。
    理  由
按刑事訴訟法第三百七十七條規定：上訴於第三審法院，非以判
決違背法令為理由，不得為之；是提起第三審上訴，應以原判決
違背法令為理由，係屬法定要件。如果上訴理由書狀並未依據卷
內訴訟資料具體指摘原判決不適用何種法則或如何適用不當，或
所指摘原判決違法情事，顯與法律規定得為第三審上訴理由之違
法情形不相適合時，均應認其上訴為違背法律上之程式，予以駁
回。本件原審經審理結果，認為上訴人甲○○有其事實欄所載犯
行，因而撤銷第一審之科刑判決，改判仍論處上訴人販賣第一級
毒品罪刑（共十四罪，即原判決附表〈下稱附表〉編號(一)、(二)、
(四)至(十)、(十二)至(十五)、(十七)部分，適用刑法第五十九條後，除其中之編
號(八)處有期徒刑十五年一月外，其餘各處有期徒刑十五年二月，
應執行有期徒刑十九年；附表編號(三)、(十一)、(十六)諭知無罪部分，已
經確定）。已詳敘其調查、取捨證據之結果及憑以認定犯罪事實
之心證理由，並就上訴人所辯各語認非可採，予以論述指駁，俱
有卷存證據資料可資覆按。上訴意旨略稱：（一）、原判決事實
欄（下稱事實欄）一、(四)記載略以：林蘇碧花於民國九十八年二
月十四日上午八時五十八分許，以0000000000號電話、同日九時
五十一分許、十時一分許，以00000000號電話，先後撥打上訴人
使用之0000000000號電話洽購第一級毒品海洛因，並約在台中縣
龍井鄉○○路之「麥當勞」附近巷子內見面；上訴人嗣即於上址
交付第一級毒品海洛因予林蘇碧花等語。然依卷附0000000000號
電話通聯紀錄，顯示前揭時間內通話之基地台，均在台中市區內
。原判決據以認定此次交易地點在台中縣上址，即與上開卷證不
合，而有證據理由矛盾之違法。（二）、事實欄一、(八)部分，依
上訴人及陳冠任之陳述，以及電話簡訊、雙方之通話內容，可知
此部分係無償轉讓抑有價交易，尚有未明。原判決此部分認定有
理由與證據矛盾之違法。（三）、事實欄一、(十二)、(十三)販賣海洛因
部分，依蔡麟仁之警、偵訊筆錄，可知兩次交易，於電話中與蔡
麟仁通話者，並非實際交付海洛因之人，均非同一人，此部分之
交易另有共犯。謝振宣之陳述與蔡麟仁之警詢筆錄，僅「大致吻
合」，尚有應釐清者。謝振宣所述其與蔡麟仁合資販賣當天，蔡
麟仁曾以公用電話撥打予對方一次云云，尚無可資支撐之通聯紀
錄；雙方之通話內容為何？毒品是否交付？所得若干？亦均因上
訴人未對蔡麟仁行使反對詰問權而不能究明。以上各情，原判決
均未究明，即有應調查之證據未予調查之違法。（四）、本件事
實欄一、(一)及(五)；(二)及(九)；(六)至(八)；(十二)至(十四)之犯行；時間密接、
地點接近，甚且販賣對象相同，各次行為間獨立薄弱，應各論以
接續犯之一罪。（五）、扣案之海洛因十九包，係依法應沒收之
違禁物，原判決未宣告沒收，復未說明不沒收之理由，有判決不
適用法則及判決理由不備之違法。（六）、上訴人尚屬初犯，原
判決卻判處（定執行刑）有期徒刑十九年。較諸他案判決，似顯
過重，不合平等原則。且原判決就上訴人之各次犯罪，係以何方
式相加累積？如何依法減輕其刑？減輕至何程度，均未見說明。
（七）、上訴人已於九十九年八月二十七日檢察官借提訊問時，
供出毒品上手之情資，原判決未予上訴人交出上手之機會，確有
遺憾等語。
惟查：（一）、蔡麟仁於第一審審理期間死亡，原判決就其於警
詢時之陳述，如何合於刑事訴訟法第一百五十九條之三要件，而
得為證據，已敘明其理由，經核並無不合。原判決經合法調查後
據為判決之基礎，即不得指為違法。（二）、刑事訴訟之目的，
在確定具體刑罰權之有無及其範圍。若犯罪事實之記載已得確定
訴訟之對象，縱犯罪時間、地點等細節記載稍有歧異，因不礙其
同一性，即不能指為違法。查上訴人並不否認有事實欄一、(四)販
賣海洛因予林蘇碧花之事實，僅爭執並未如數取得該次交易之新
台幣（下同）一千元，而只取得八百元或九百元云云（見原審更
一審卷二第一六三頁）。且該次交易，除經林蘇碧花於警詢及檢
察官訊問時陳述明確外，並有上訴人使用之0000000000號電話通
聯紀錄可佐（見警卷第十五頁、他卷第一三一頁、偵卷第九二頁
）。亦即上訴人於九十八年二月十四日上午販賣一千元之海洛因
予林蘇碧花之事證，均已明確，至於實際交付海洛因之地點，依
卷附0000000000號電話通聯紀錄，或不在台中縣龍井鄉上址而另
有其地，原判決關於此部分之記載、認定固略有瑕疵，然因不礙
其同一性，即與證據上理由矛盾之違法情形不相適合。（三）、
證據之取捨、證據證明力之判斷，以及事實有無之認定，屬事實
審法院之職權，苟其取捨判斷與認定，並不違背論理法則及經驗
法則，即不容任意指為違法，而執為適法之第三審上訴理由。原
判決依憑上訴人於原審之自白、陳冠任及蔡麟仁於警詢及檢察官
訊問時之陳述、謝振宣於第一審之證述，併相關電話通聯紀錄、
電話監聽譯文等證據資料，綜合判斷結果，認上訴人確有事實欄
一、(八)及(十二)、(十三)販賣海洛因予陳冠任及蔡麟仁之犯行，並就上訴
人所辯陳冠任部分係無償轉讓、謝振宣所述並無補強證據，以及
販賣予蔡麟仁部分有無其他共犯等語，詳予指駁、說明。均有卷
存證據資料可資覆按，核無調查未盡或判決不備理由之違法。上
訴意旨置原判決之論斷說明於不顧，就事實審法院採證認事職權
之適法行使，依憑己見，再為爭執，難認係適法之第三審上訴理
由。（四）、刑事實體法上有關販賣之罪，在立法者預定之構成
要件類型上，並非屬於必須反覆或延續實行始能成立之犯罪。且
該等販賣行為，常有單一或偶發性販賣之情形，亦非絕對具有反
覆、延續實行之特徵。而刑法刪除連續犯之前，基於概括之犯意
而為多次販賣毒品行為，實務上向採「連續犯」說；連續犯刪除
後，該多次販賣犯行，除符合接續犯之要件外，自應將原屬各自
獨立評價之數罪，回歸本來應賦予複數法律效果之原貌，就多次
販賣犯行，採一罪一罰原則。經查，上訴意旨（四）所指之各次
犯行，其前後時間，各有數小時以上之差距；且販賣對象未必相
同，各次販賣行為間並無獨立性薄弱而難以分開情形，原判決認
係各別起意，分論併罰，尚無違誤。（五）、沒收為從刑之一種
，依主從不可分原則，原則上非有主刑之存在不得單獨為之。查
扣案之海洛因十九包，原判決已敘明與上訴人之本件犯行無涉（
見原判決第五三、五四頁）。既無主刑，從刑即無從附麗。原判
決未宣告沒收，尚無違誤。（六）、刑之量定，乃法律賦予法院
自由裁量之事項，倘於科刑時，已以行為人之責任為基礎，斟酌
刑法第五十七條所列各款事項而未逾越法定刑度，即難謂違法。
又刑法第五十一條第五款規定數罪併罰，宣告多數有期徒刑者，
應於各刑中之最長期以上，各刑合併之刑期以下，定其應執行之
刑期，但不得逾三十年。原判決審酌上訴人有施用毒品之紀錄，
己身已受毒品危害，竟未能從中記取教訓，深切體認毒品危害身
心健康之鉅，仍意圖營利，無視海洛因足以使施用者導致精神障
礙、性格異常，甚至造成生命危險之生理成癮性及心理依賴性，
嚴重影響社會治安、戕害國民身心健康，並有滋生其他犯罪之可
能；且販賣毒品減損國家國力、競爭力，惡性非輕，自不宜以輕
判，以期降低毒品之氾濫；暨考量上訴人之犯罪動機、方法、手
段，販賣毒品之種類、次數、所獲利益、犯後態度等一切情狀，
各量處如其判決主文第二項所示之刑（見原判決第五一頁）；並
就上訴人所犯十四罪，定應執行刑為有期徒刑十九年。經核其刑
之量定及所定應執行之刑，均未逾越法定刑度，且無濫用權限情
形，雖未就刑法第五十七條所定事項逐一說明，亦未詳述如何定
執行刑之理由，仍與理由不備之違法情形有間。（七）、本件迄
原審辯論終結前，並無因上訴人供出毒品來源而查獲其他正犯或
共犯之事證。上訴人於法律審之本院，始提出上訴意旨（七）之
主張，自非依卷內資料執為指摘之合法上訴理由。依上說明，上
訴人之上訴均難認符合首揭法定之第三審之上訴要件，其上訴違
背法律上之程式，應予駁回。
據上論結，應依刑事訴訟法第三百九十五條前段，判決如主文。
中    華    民    國  九十九  年    十    月   十四   日
                      最高法院刑事第五庭
                          審判長法官  陳  正  庸
                                法官  林  秀  夫
                                法官  林  瑞  斌
                                法官  王  聰  明
                                法官  謝  靜  恒
本件正本證明與原本無異
                                      書  記  官
中    華    民    國  九十九  年    十    月   二十   日
                                                      v

司法院資訊處製作；財團法人民間司法改革基金會備份。
